臺灣士林地方法院交通事件裁定　　　　 94年度交聲字第267號
原處分機關　交通部公路總局台北區監理所板橋監理站
異議人即
受處分人　　乙○○
上列受處分人因違反道路交通管理處罰條例案件，對於交通部公
路總局台北區監理所板橋監理站94年3 月16日所為之板監違字第
裁41-ACV487754處分（原處分案號：臺北市政府警察局舉發違反
道路交通管理事件通知單北市警交大字第ACV487754號），聲明
異議，本院裁定如下：
    主  文
原處分撤銷。
乙○○汽車駕駛人轉彎時，不依標誌、標線、號誌指示，處罰鍰
新臺幣陸佰元，並記違規點數壹點。
    理  由
一、按道路交通管理處罰條例所稱之汽車，依該條例第3 條第8
    款規定包括機器腳踏車，而汽車駕駛人轉彎時，有不依標誌
    、標線、號誌指示者，處新台幣（下同）600元以上1,800元
    以下罰鍰。又汽車駕駛人，違反第48條之規定者，除依原條
    款處罰鍰外，並記違規點數1 點，道路交通管理處罰條例第
    48條第2 款及第63條第1 項第1 款分別定有明文。
二、原處分意旨略以：異議人即受處分人乙○○騎乘SH2-676 號
    輕型機車於民國94年1 月17日晚上7 時32分許，在臺北市○
    ○路○ 段與新明路口，經警舉發「未依規定兩段式左轉」違
    規，依據道路交通管理處罰條例第48條第1 項第2 款規定，
    裁處罰鍰1,800 元整，並按同法第63條第1 項第1 款規定，
    記違規點數1 點。
三、聲明異議意旨略以：伊於上揭時地係從台北市○○路上待轉
    格到成功路，且成功路2 段到成功橋的路面高凸，伊看不到
    待轉標示，致伊無法辨識，實為誤導機車可直接左轉，為此
    聲明異議云云。
四、經查：
（一）按機慢車兩段左轉標誌，係用以告示左轉機器腳踏車或慢
      車駕駛人應遵照號誌指示，在號誌顯示允許直行時先行駛
      至右前方路口之左轉待轉區等待左轉，俟該方向號誌顯示
      允許直行後，再行續駛，以兩段方式完成左轉。本標誌設
      於實施機慢車兩段左轉路口附近顯明之處，並配合劃設機
      慢車左轉待轉區○○○道路交通標誌標線號誌設置規則第
      65 條 定有明文（該規則係依道路交通管理處罰條例第4
      條第2 項規定授權由交通部會同內政部定之）。本件受處
      分人於上揭時地騎乘SH2-676 號輕型機車，行經臺北市○
      ○路○ 段與新明路口，違規未依標誌、標線指示兩段式左
      轉，經臺北市政府警察局內湖分局交通分隊員警停掣單舉
      發之事實，有臺北市政府警察局舉發違反道路交通管理事
      件通知單乙紙附卷可稽。又證人即舉發本案之員警王盛發
      於本院訊問時結證稱：「受處分人是從新明路要左轉成功
      路2 段，只要是3 線道，機車就要2 段式左轉，且那個路
      段都有標誌及標線，受處分人當時是由新明路直接左轉，
      當時是綠燈，她是跟著汽車左轉成功路2 段」、「待轉標
      誌應該是看得到，除非她是走在最內側車道，通常走在慢
      車道一定看得到」等語明確（見本院94年5 月26日訊問筆
      錄），且衡情甲○○○○為依法執行職務之公務員，與受
      處分人並無怨隙或利害關係，自無設詞誣陷、身觸偽證重
      罪之必要，其證言應堪採信。再觀諸受處分人聲明異議狀
      所附之現場照片及證人甲○○○○所庭提之現場照片4 幀
      ，可清楚見得該處新明路口之燈桿上確設有一面機慢車兩
      段式左轉標誌，前方新明路口及成功路2 段路口行人穿越
      道前方亦均有繪製機慢車待轉區線無訛，是若受處分人係
      由新明路之慢車道行駛並左轉至成功路2 段，應可清楚辨
      識該兩段式左轉標誌，縱受處分辯稱其係從成功騎乘機車
      到新明路的待轉區，再左轉成功路，而無法看到兩段式左
      轉標誌等情屬實，惟依道路交通標誌標線號誌設置規則第
      65條規定，機慢車兩段左轉標誌係設於實施機慢車兩段左
      轉路口附近顯明之處，並配合劃設機慢車左轉轉待轉區標
      線，於該標誌下緣得設「機慢車兩段左轉」附牌。是機慢
      車兩段左轉標誌設置於實施機慢車兩段左轉路口附近顯明
      之處即可，非必須與交通號誌合併設置；且依上開法條規
      定「得」設附牌之文義觀之，可知機慢車兩段左轉之文字
      附牌，其作用僅在於提醒機慢車駕駛注意，非一律應予設
      置。況依道路交通安全規則第99條第1 項第3 款之規定，
      機車行駛之車道及轉彎，除有標誌或標線可資遵守者外，
      行駛於同向三車道以上道路時，應以兩段方式進行左轉，
      基此，即使本件違規地點「機車兩段式左轉」之標誌係設
      置於不明顯處，惟該路段既為同向三車道之道路，即使無
      該機慢車兩段左轉標誌，則受處分人行經該路段時，自仍
      應遵守兩段式左轉之規定，始為適法。故受處分人辯稱未
      看見兩段式左轉標誌，且路面高凸無法辨識，係誤導異議
      人逕行左轉云云，要無可採。
（二）復按違反道路交通管理處罰條例事件，處分機關於法定處
      罰範圍內，本得依個案情節，裁量違規行為人應受處罰之
      程度，對此交通主管機關定有違反道路交通管理事件統一
      裁罰標準表，依據違規車輛之車種（區分大型車、小型車
      、機器腳踏車）及受處分人有無於應到案期限內繳納罰鍰
      或到案聽候裁決，如有遲誤，其遲誤時間長短而異其處罰
      之數額。本件受處分人辯稱：伊已於應到案期限內申訴，
      應僅罰鍰600 元等語。經查：本件舉發違規通知單記載之
      應到案期限為94年2 月1 日前，而受處分人已於94年1 月
      17日以台北市民e 點通- 線上申辦服務系統方式向台北交
      通事件裁決所進行申訴等情，有臺北市政府警察局舉發違
      反道路交通管理事件通知單、臺北市民e 點通申訴書及臺
      北市交通事件裁決所94年1 月25日函各1 份附卷可稽，雖
      本案應係向交通部公路總局台北區監理所板橋監理站申訴
      ，受處分人誤投台北市交通事件裁決所，然該裁決所亦已
      於94年1 月25日函轉板橋監理站，應認受處分人已於應到
      案期限屆滿前到案接受裁決無訛，是受處分人所辯，堪予
      採信。
五、綜上所述，異議人確有前揭時地不依標誌、標線、號誌指示
    之違規事實，原處分機關依該規定裁罰，固非無見。惟查，
    本件舉發通知單記載之應到案日期為94年2 月1 日，而受處
    分人於同年1 月17日即已提出申訴書，業如上述，顯見受處
    分人不服舉發事實，已於應到案期限屆滿前到案接受裁決，
    是依違反道路交通管理事件統一裁罰標準表之規定，應對受
    處分人前開違規行為處罰鍰600 元，方屬適法，原處分機關
    誤認受處分人逾越應到案期限30日以上而裁處罰鍰1,800 元
    ，自有未洽。受處分人上開未違規轉彎之辯稱，雖無可採，
    然原處分既有前揭可議之處，自應將該處分撤銷，並另就前
    開違規行為，依首揭規定，裁處如主文第2 項所示之處分。
據上論斷，依道路交通案件處理辦法第20條，裁定如主文。
中　　華　　民　　國　　94　　年　　6 　　月　　16　　日
　　　　　　　　　交通法庭法  官  王俊雄
以上正本證明與原本無異。
如不服本裁定應於送達後5 日內，向本院提出抗告狀。
                          書記官  許秋莉
中　　華　　民　　國　　94　　年　　6 　　月　　17　　日
